臺灣桃園地方法院刑事判決　　　　　　　　　　　　九十一年度易字第五一號
　　公　訴　人　臺灣桃園地方法院檢察署檢察官
　　被　　　告　乙○○
　　被　　　告　丙○○
右列被告等因恐嚇等案件，經檢察官向本院中壢簡易庭聲請簡易判決處刑（九十年度
偵字第一八六００號），該庭認不宜以簡易判決處刑，移由本院改依通常程序審理，
並判決如左：
    主  文
乙○○、丙○○共同意圖為自己不法之所有，以恐嚇使人將本人之物交付，各處有期
徒刑陸月，如易科罰金，均以參佰元折算壹日。
    事  實
一、乙○○駕駛車牌號碼九Ｇ─六四三九號自小客車，搭載丙○○於民國九十年九月
    二十八日二十三時許，行經桃園縣大園鄉南港村四鄰台十五線三八公里處路段之
    居善醫院，因不滿甲○○駕駛車牌號碼八Ｋ─五六四九號自小貨車超車不當，二
    人竟共同基於意圖為自己不法所有之犯意聯絡，先將甲○○所駕駛之前開自小貨
    車攔下後，共同徒手毆打甲○○，致其受有右耳下瘀傷及右頰瘀傷之傷害（業經
    撤回告訴），再由乙○○開口質問甲○○「為何亂超車，如果撞到他們該如何賠
    償」等語，向甲○○索取金錢，甲○○表示沒錢，丙○○竟拾起路邊玻璃瓶，敲
    打甲○○自小貨車照後鏡（未損壞），二人以此行動、言語恐嚇甲○○，致甲○○心生畏懼而未為抗拒，並交出新台幣（下同）二百元予乙○○後，乙○○、丙○○二人收取金錢後，始駕車離去，並將收得之二百元共同花用淨盡。
二、案經吳瑞國訴由桃園縣警察局大園分局報請臺灣桃園地方法院檢察署檢察官聲請
    簡易判決處刑，再由本院依通常程序審理。
    理  由
一、訊據被告乙○○對於右揭犯罪事實，於本院最後審理時業已坦承不諱，而被告丙○○則固坦承有於右揭時、地，與被告乙○○共同徒手毆打告訴人甲○○後收取
    二百元，並共同花用淨盡之事實，惟矢口否認有何恐嚇取財之犯行，並辯稱：伊
    並沒有恐嚇，二百元是甲○○自己交給乙○○的，伊並沒有拿玻璃瓶砸甲○○的
    車云云。經查：
    (一)被告乙○○於警訊時及本院調查時均自白稱：因不滿甲○○超車差點撞到渠才
      攔車，一下車渠就以拳頭毆打甲○○約五、六拳，丙○○也有動手打傷甲○○
      ，之後甲○○有交付二百元等語（見偵查卷第三頁反面、本院九十一年五月三
      十一日訊問筆錄），被告丙○○就甲○○遭渠等共同毆打並收取二百元一情亦
      均承認（見偵查卷第五頁反面、本院九十一年九月十日審判筆錄），核與告訴
      人甲○○於警訊及本院調查時均證稱：於九十年九月二十八日二十三時許，駕
      駛八Ｋ─五六四九號小貨車，由台十五線往南行駛，因超車不當，在居善醫院
      前（台十五線三十八公里處）被乙○○及丙○○二人將其攔下，其一下車，被
      告二人不發一語即輪流以拳頭毆傷其臉部，乙○○並問有無錢，其表示沒有，
      丙○○就走到路邊撿起一個玻璃瓶，以該玻璃瓶敲打其駕駛之小貨車右側照後
      鏡一下，當時因心生畏懼，很怕他們繼續加害並砸壞貨車，才從皮夾內拿出僅
      有的兩百元交給乙○○，整個過程丙○○都在旁邊，他們拿到錢後就離開了等
      語相符（見偵卷第八頁警訊筆錄、本院九十一年四月十日訊問筆錄），並有行
      政院衛生署苗栗醫院出具之診斷證明書在卷可稽（見偵查卷第九頁）。是可認
      被告乙○○、丙○○二人自白稱有因超車糾紛而共同徒手毆打告訴人，其後收
      受告訴人所交付之二百元等情，核與事實相符，而堪予採信。
    (二)雖被告丙○○辯稱係告訴人甲○○自行交付二百元予被告乙○○，渠等並未恐
      嚇云云。然按刑法上關於財產上犯罪，所定意圖為自己或第三人不法之所有之
      意思條件，固指欠缺適法權源，仍圖將財物移入自己實力支配管領下，得為使
      用、收益或處分之情形而言。然該項「不法所有」云者，除係違反法律上之強
      制或禁止規定者外；其移入自己實力支配管領之意圖，違背公共秩序或善良風
      俗，以及逾越通常一般之人得以容忍之程度者，亦包括在內（最高法院八十二
      年度台上字第一九五九號、第四五三九號判決參照）。查本件被告乙○○及丙○○並未因告訴人超車不當而受有損害一情，此為被告乙○○所自承（見本院
      九十一年五月三十一日訊問筆錄），而被告二人與告訴人素不相識，除非另有
      其他因素，否則告訴人甲○○縱有超車不當，在雙方均無損傷之情形下，衡情
      告訴人當無慨然同意交付金錢充作賠償之理。被告二人向告訴人索取金錢時，
      雖係以質問告訴人「如果撞到該如何賠償」之方式，然實際上卻係利用言語、
      動作對告訴人施以恫嚇，其行舉不僅違背公共秩序及善良風俗，且顯然逾越通
      常一般人所得容忍之程度，是被告二人主觀上均具有意圖為自己不法所有之犯
      意，至為灼然。
    (三)又被告乙○○及丙○○二人雖均未言明將有何惡害發生，或要對告訴人不利等
      情，惟按刑法上恐嚇行為，固係指以危害通知他人，使該人主觀上生畏怖心之
      行為，然此危害之通知，並非僅限於「將來」，其於「現時」以危害相加者，
      亦應包括在內。因是，恐嚇之手段，並無限制，其以「言語」﹑「文字」為之
      者無論矣，即使出之以「強暴」﹑「脅迫」，倘被害人尚有相當之意思自由，
      而在社會一般通念上，猶未達於不能抗拒之程度者，仍屬「恐嚇」之範疇。至
      於危害通知之方法，亦無限制，無論明示之言語、文字、動作或暗示之危害行
      為，苟已足使對方理解其意義之所在，並足以影響其意思之決定與行動自由者
      均屬之。（最高法院八十年度第四次刑事庭會議參、最高法院八十一年度台上
      字第八六七號裁判意旨參照）。查被告二人於深夜、人車稀少之際，攔下告訴
      人甲○○之車後，先以拳頭毆打再進而大聲質問告訴人：為什麼亂超車，如果
      撞到他該怎麼賠償等語，被告丙○○更持不詳之玻璃瓶敲打甲○○所駕駛之自
      小貨車右側照後鏡，而告訴人甲○○雖未達不能抗拒之程度，然顯已心生畏懼
      而被迫同意交付二百元予被告二人，亦據告訴人甲○○供明綦詳，是可認被告
      二人係以行動、言語暗示之恐嚇方式使告訴人處於不安之狀態而同意交付身上
      財物二百元，被告二人行為即與恐嚇取財罪之構成要件相符。綜上所論，足徵
      被告丙○○所辯，均係事後卸責圖免之詞，不足憑信，本件事證明確，被告乙○○、丙○○犯行均已經證明，應依法予以論科。
三、是以被告乙○○及丙○○以現時之強暴、脅迫手段，恫嚇告訴人交付身上財物，
    致使告訴人因心生畏佈，而交出身上財物，核渠等所為，係犯刑法第三百四十六
    條第一項之恐嚇取財罪；被告乙○○及丙○○二人間，互有犯意聯絡及行為分擔
    ，為共同正犯。爰審酌被告二人僅因行車糾紛即心生不滿，進而對告訴人甲○○
    加以恐嚇取財，顯然危害社會秩序與行路安全，渠等行為實不足取，惟念及被告
    二人年紀尚輕，犯罪所得金額僅二百元，且被告乙○○犯後尚能坦承犯行，然未
    能與告訴人和解，而被告丙○○犯後猶飾辭狡辯，惟已與告訴人甲○○達成和解
    並賠償其損失，及其智識程度、生活狀況、犯罪目的、手段等一切情狀，分別量
    處如主文所示之刑，並依刑法第四十一條第一項前段規定諭知易科罰金之折算標
    準，以昭懲誡。
四、公訴意旨另以：被告乙○○、丙○○於九十年九月二十八日二十三時許，在桃園
    縣大園鄉南港村四鄰台十五線三八公里處，因不滿告訴人甲○○超車不當，二人
    竟共同基於傷害他人身體之犯意聯絡，將告訴人甲○○駕駛之車號八Ｋ─五六四
    九號自小貨車攔下後，共同徒手毆打甲○○，致其受有右耳下及右頰瘀傷之傷害
    ，因認被告二人係犯刑法第二百七十七條第一項之普通傷害罪嫌等語。惟按告訴
    乃論之罪，告訴人於第一審辯論終結前得撤回告訴，且告訴乃論之罪，對於共犯
    之一人告訴或撤回告訴者，其效力及於其他共犯；又告訴或請求乃論之罪，其告
    訴經撤回者，應諭知不受理之判決。刑事訴訟法第二百三十八條第一項、第二百
    三十九條前段、第三百零三條第三款均定有明文。又刑法第二百七十七條第一項
    之傷害罪，依同法第二百八十七條第一項規定，須告訴乃論。經查，告訴人甲○○已於九十一年九月十日本院審理時當庭表示撤回被告丙○○傷害部分之告訴（
    見本院九十一年九月十日訊問筆錄），而此項撤回告訴之效力，依前揭刑事訴訟
    法第二百三十九條前段之規定，及於共同被告乙○○。依上開說明，原應諭知傷
    害罪部分不受理之判決。惟公訴人認為此一部分，與上開經論罪科刑部分，有牽
    連犯之裁判上一罪關係，爰不另為不受理之諭知，併予敘明。
五、本件雖經檢察官聲請逕以簡易判決處刑，然既有刑事訴訟法第四百五十一條之一
    第四項但書第一款所定不得以簡易判決處刑之情形，自應由本院改依通常程序審
    理，附此敘明。
據上論斷，應依刑事訴訟法第四百五十二條、第二百九十九條第一項前段，刑法第二
十八條、第三百四十六條第一項、第四十一條第一項前段，罰金罰鍰提高標準條例第
一條前段、第二條，判決如主文。
本案經檢察官吳廣莉到庭執行職務。
中      華      民      國     九十一     年     九     月     二十     日
                                      臺灣桃園地方法院刑事第六庭
                                          審判長法  官  周政達
                                                法  官  林曉芳
                                                法  官  何俏美
右正本證明與原本無異。
如不服本判決，應於判決送達後十日內向本院提出上訴狀( 應附繕本 )，上訴於
臺灣高等法院。
                                                書記官  王泰元
中      華      民      國     九十一     年     九     月    二十六    日
附錄本案論罪科刑法條全文：
刑法第三百四十六條
意圖為自己或第三人不法之所有，以恐嚇使人將本人或第三人之物交付者，處六月以
上五年以下有期徒刑，得併科一千元以下罰金。以前項方法得財產上不法之利益，或
使第三人得之者，亦同。
前二項之未遂犯罰之。
